【裁判字號】    95,訴,1418
【裁判日期】    951130
【裁判案由】    侵權行為損害賠償
【裁判全文】
臺灣臺南地方法院民事判決              95年度訴字第1418號
原      告  丙○○
被      告  甲○○
            戊○○
            丁○○
上3人訴訟代理人
            黃進祥律師
            黃建雄律師
            江順雄律師
被      告  乙○○
上列當事人間請求侵權行為損害賠償事件，經本院於民國95年11
月22日言詞辯論終結，判決如下：
    主  文
被告甲○○應給付原告新台幣貳拾貳萬陸仟零捌拾柒元。
被告戊○○應給付原告新台幣壹拾柒萬參仟玖佰壹拾參元。
原告其餘之訴駁回。
訴訟費用由被告甲○○、戊○○負擔十分之一，餘由原告負擔。
本判決原告勝訴部分得假執行。但被告甲○○、戊○○如於執行
標的物拍定、變賣前，依序以新台幣貳拾貳萬陸仟零捌拾柒元、
新台幣壹拾柒萬參仟玖佰壹拾參元供擔保後，各得免為假執行。
    事  實
一、本件原告主張：伊與被告戊○○為夫妻，被告甲○○及戊○○竟自民國92年間起，連續發生性行為，進而同居，被告戊○○因而懷孕，於94年6月9日生下1子，不法侵害原告之人
    格權，又渠等惟恐遭原告知悉，竟與被告戊○○之胞姊即被
    告丁○○商議，由被告戊○○冒用被告丁○○名義生產，致
    侵犯原告為人夫之主導權，另被告乙○○為被告戊○○產子
    之婦產科診所醫師，亦疏未注意為其接生使原告喪失為人夫
    之權益，上開被告行為致原告心理、尊嚴受創，精神上受有
    痛苦，為此依據侵權行為法律關係，請求被告甲○○給付新
    台幣（下同）195萬元，被告戊○○給付150萬元，被告丁○○給付30萬元，被告乙○○給付20萬元之慰撫金。
二、被告甲○○、戊○○、丁○○固不否認其等因通、相姦、共
    同偽造文書等罪，經本院刑事庭95年度簡上字第366號判決
    有罪確定在案，惟上開3人與被告乙○○分別以如附件答辯
    狀等語置辯。
三、查原告主張之上開事實，業經本院調取本院95年度簡上字第
    366號刑事卷宗查閱明確，被告甲○○雖辯稱其與被告戊○○交往之初並不知戊○○有配偶，被告戊○○亦陳稱：伊於
    生產前2、3個月始告知甲○○伊有配偶，生產後即未再與甲○○發生性關係等語，然查，被告甲○○、戊○○、丁○○
    分別觸犯通、相姦、偽造文書等事實，業據其等於前開刑事
    案件警、偵訊及審理中坦承綦詳，被告甲○○、戊○○亦於
    警詢中均自承於生子後仍有發生性關係，故渠等嗣後所辯顯
    不足採。
四、按因故意或過失，不法侵害他人之權利者，負損害賠償責任
    ；故意以背於善良風俗之方法，加損害於他人者亦同；不法
    侵害他人之身體、健康、名譽、自由、信用、隱私、貞操，
    或不法侵害其他人格法益而情節重大者，被害人雖非財產上
    之損害，亦得請求賠償相當之金額；其名譽被侵害者，並得
    請求回復名譽之適當處分；前2項規定，於不法侵害他人基
    於父、母、子、女或配偶關係之身分法益而情節重大者，準
    用之；民法第184條第1項、第195條第1、3項分別定有明文
    。又修正之民法第195條之規定，於民法債編修正施行前，
    不法侵害他人信用、隱私、貞操，或不法侵害其他人格法益
    或基於父、母、子、女配偶關係之身分法益而情節重大者，
    亦適用之，民法債編施行法第九條規定甚明。而婚姻關係以
    夫妻共同生活為目的，夫妻間應彼此尊重，互守忠實義務，
    保持其共同生活之圓滿、安全及幸福，此種關係具有人格之
    性質，對配偶雙方均具有重大利益，與有配偶之人通姦，乃
    干擾或妨害他人夫妻維持婚姻共同生活圓滿、安全及幸福之
    權利（最高法院55年台上字第2053號判例參照）。通姦之雙
    方對於配偶之他方應構成共同侵權行為，依民法第185條第1
    項前段應負連帶損害賠償責任。被告甲○○、戊○○於原告
    與被告戊○○婚姻存續期間通、相姦並育有一子，自屬對於
    原告基於配偶關係所生身分法益之不法侵害，破壞原告之婚
    姻生活，情節重大，從而原告對該2人請求非財產上損害賠
    償，洵屬有據。至原告另主張被告丁○○及乙○○亦應負侵
    權行為責任，惟查，被告丁○○雖與戊○○共謀冒名生產並
    申報戶籍，然此行為乃是妨礙國家戶籍管理之正確性，雖構
    成犯罪，惟並未侵害原告之私權，又被告乙○○乃本於醫師
    職責在不知情之情況下為被告戊○○接生，亦無侵害原告之
    權利，或對原告因通姦行為所生之損害有何相當因果關係，
    是原告主張該2人應賠償其精神上所受之損害，尚屬無據。
五、按「慰藉金之賠償須以人格權遭遇侵害，使其精神上受有痛
    苦為必要，其核給之標準固與財產上損害之計算不同，然非
    不可斟酌雙方身分資力與加害程度，及其他各種情形核定相
    當之數額」，亦有最高法院51年度台上字第223號判例可參
    。本院審酌原告係國中畢業，擔任貨車司機，每月收入約3
    萬元，被告戊○○國中畢業，賣檳榔維生，每月收入約2萬
    元，被告甲○○國中畢業，經營白鐵門窗，原告與被告戊○○在83年間結婚，育有一對年幼兒女，被告胡倢妤離家迄今
    ，非但未善盡妻、母之職，竟與被告甲○○在外通姦生子，
    對身為人夫、父之原告而言精神上自受有相當之痛苦，及與
    通姦期間約3年等一切情狀，認原告得請求被告甲○○、戊○○應連帶賠償原告精神上損害以40萬元為適當，又被告甲○○、戊○○本依法應就前揭金額負「連帶」清償責任，按
    連帶債務之債權人，得對於債務人中之一人或數人或其全體
    ，同時或先後請求全部或一部之給付，連帶債務未全部履行
    前，全體債務人仍負連帶責任。惟因原告請求連帶債務人分
    別給付，故依原告對被告甲○○、戊○○訴求渠等分別給付
    195萬元、150萬元，以原告得請求總計40萬元為基礎，比例
    計算結果，本件被告甲○○應給付226,087元（元以下四捨
    五入），被告戊○○應給付173,913元，原告於上開請求範
    圍內，核屬有據，超過部分，即無可採。
六、綜上所述，原告主張被告甲○○應給付226,087元（元以下
    四捨五入），被告戊○○應給付173,913元之部分，為有理
    由，應予准許，至超過前開金額及對被告丁○○、乙○○之
    請求，尚不足採，應予駁回。又本件所命給付金額未超過50
    萬元，爰依民事訴訟法第389條第1項第5款規定依職權宣告
    假執行，並依同法第392條第2項為供擔保免為假執行之宣告
    。
中    華    民    國    95    年    11    月    30    日
                  民事第一庭    法  官  蔡雅惠
以上正本係照原本作成
如對本判決上訴，須於判決送達後20日內向本院提出上訴狀
中    華    民    國    95    年    11    月    30    日
                                書記官  吳信助


司法院資訊處製作；財團法人民間司法改革基金會備份。
